臺灣高等法院臺中分院刑事判決　　　　　　　　九十三年度上更(二)字第一七三號
　　上　訴　人
　　即　被　告　甲○○
　　指定辯護人　本院公設辯護人　丁○○
右上訴人，因被告強盜案件，不服臺灣臺中地方法院八十九年度訴字第一五六六號，
中華民國八十九年八月二十二日第一審判決（起訴案號：臺灣臺中地方法院檢察署八
十九年度偵字第九三八九號）提起上訴，經本院判決後，由最高法院發回審理，本院
判決如左：
    主  文
原判決關於準強盜罪暨定執行刑部分均撤銷。
甲○○攜帶兇器竊盜未遂，因脫免逮捕，而當場施以強暴、脅迫，處有期徒刑參年陸
月。
扣案銅製利器壹支、白色手套壹雙，均沒收。
    事  實
一、甲○○於民國（下同）八十八年三月二十三日十五時許，駕駛自不詳人士收受之
    ＱＡ－三九三九號ＢＭＷ廠自小客車（乙○○所有，八十八年三月二十二日上午
    十二時許，在台中縣大里市○村路大明中學側門附近失竊，所犯收受贓物罪經判
    處有期徒刑五月，業已確定），途經台中市○○○路六七號旁，見丙○○所有之
    自小客車停在該處，竟意圖為自己不法所有，將所駕駛贓車停在附近，戴上一雙
    白手套，攜帶己有銅製前端尖銳類似起子客觀上可供兇器使用之利器，另持不詳
    物品砸破丙○○所有ＱＥ－Ｏ六三九號自小客車之左前門玻璃（毀損部分，未據
    告訴）後，打開車門，著手竊取車內財物時，適為丙○○發現致未得逞，丙○○
    速以右手勒住甲○○脖子，甲○○為脫免逮捕，當場從身上取出前揭攜帶之銅製
    利器，以強暴之手段刺丙○○腹部，丙○○見狀即刻鬆手且奪下該利器，甲○○
    伺機逃走，並於丙○○追趕時，撿拾路上玻璃瓶喝令脅迫丙○○不得跟來，丙○○只好作罷而報警處理，待警察趕到現場後，在案發地點扣得甲○○所有供犯罪
    所用之白色手套一雙、銅製利器一支，及當時丙○○自甲○○身上扯落之甲○○
    所使用之呼叫器一個，另在甲○○所駕駛贓車內，扣得與本案無關之甲○○所有
    外套二件、鑰匙一串。
二、案經臺中市警察局第一分局報請臺灣臺中地方法院檢察署檢察官偵查起訴。
    理  由
一、訊據上訴人即被告（下稱被告）甲○○，固坦承有於上開時地，被警查獲呼叫器
    等物品之情事，惟矢口否認有上開準強盜犯行，並先後辯稱：被害人丙○○於警
    訊所指認之口卡，係被告很久以前之照片，被害人嗣於偵查、原審時亦不敢明確
    指認犯人即係被告，而扣案之呼叫器係其在八十八年二月失竊，且綽號叫阿堂者
    ，不一定就是僅有被告一人云云，惟查：
(一)被告所駕駛之ＱＡ－三九三九號ＢＭＷ廠自小客車，係乙○○所有，於八十八年
    三月二十二日上午十二時許，在台中縣大里市○村路大明中學側門附近失竊乙節
    ，業據被害人乙○○於警訊中陳訴明確，並有車輛竊盜資料個別查詢報表及贓物
    領據各一紙附卷可稽，且被告所犯之贓物罪，亦經原審及本院判決有期徒刑五月
    確定在案，可見被告有駕駛使用該贓車之情事，甚為明確，要堪認定。又被告於
    上開時地駕駛該贓車停在案發附近，砸破丙○○之車門玻璃，並著手竊取財物時
    ，經丙○○發現而取出銅製似起子之利器欲刺丙○○，被丙○○奪下，伺機逃走
    ，於丙○○追趕時，撿拾路上玻璃瓶砸破喝令丙○○不得追趕等情，業經被害人
    丙○○於警訊、偵查、原審及本院時指訴綦詳，並有銅製利器一支等扣案可證，
    事證已甚明確。被害人丙○○雖於八十九年一月十九日在檢察官偵訊中、八十九
    年八月一日在原審審理，及九十年十月三日於本院更審調查時，就當庭被告形貌
    與案發時之竊賊外形，難以辨認明確，惟堅稱竊賊就是案發時伊在警察局所指認
    口卡中之人無誤，而被害人丙○○指認之甲○○口卡上之照片，經原審勘驗結果
    ，確實是被告本人，亦經被告自承在卷（參見原審卷四三頁），被告於本院前審
    亦供稱：口卡與其本人並沒有多大改變等語（參見本院上訴卷六一頁），且偵查
    卷所附之被告相片有二張，一張短髮，另一張則係長髮，又依該口卡片所載，有
    註記八十八年三月二十三日指認之日期，再依證人即丙○○於本院更二審所指稱
    伊被害後，即報案請求偵辦之情節（參見本院更二審卷三九至四六頁），以及查
    辦警員祈進興之證詞（參見原審卷四三頁，本院更一審卷五八頁）綜合以觀，足
    見被害人於案發當時不僅與歹徒有所接觸搏鬥，更是即時報警，經警提供多張口
    卡片供伊指認後，始由警員依呼叫器等證物進行偵辦，並鎖定被告係可能犯人，
    且有查扣尚留在現場之呼叫器一只可憑，則被害人丙○○於案發後約十個月之偵
    查及原審所陳稱因被告頭髮長短、身型胖瘦與案發當時稍異，而不敢確認，但肯
    定伊案發當時之指認，應係屬實等情，應與常情相符，自堪採信。況且，被告於
    原審時供稱：與被害人丙○○原不相識，亦無仇隙云云（參見原審卷七一頁），
    被害人丙○○當無捏造事實故予誣指之理，且被害人丙○○於本院更二審時陳稱
    伊係公務員，案發後並未請求被告賠償等語在卷，並再三於本院更二審時出庭作
    證，則伊案發之初所為指認，在缺乏反證堪認伊有誣告情事，自難逕認係無的放
    矢，被告空口否認被害人之指控所為之上開辯稱，尚難採信。
(二)被告自偵查起即承認扣案之呼叫器係其所有（參見核退卷三一頁背面，原審卷七
    一頁，本院上訴卷四五、五八、六二頁，更一審卷七六頁），並有聯華電信所傳
    真之被告申請資料在卷可佐（參見核退卷十六頁，原審卷五五頁，本院更一審卷
    二九頁），嗣於本院更二審時被告改稱其係供稱該號碼為其所有，如有人要盜拷
    使用，並非有困難云云，自難輕信。又被告於原審聲請傳訊友人賴瑞森、蕭明哲
    二人，以證明其呼叫器已遺失云云，然經原審訊問該二人結果，固均稱曾叩機給
    被告，但被告沒有回電，被告後來有告訴他們呼叫器已遺失之事云云，但查，渠
    二人究係何時叩機給被告未得回應，已因證人未明確證稱，且乏佐證，無從確認
    ，此有原審八十九年八月十五日審判筆錄在卷可稽，且該呼叫器既於八十八年三
    月二十三日遺落竊案現場，該二證人若於之後叩機給被告，當然得不到被告回電
    ，亦甚明確。再者，聯華電信先後回覆資料記載該呼叫器退租日期係八十八年四
    月六日，退租原因係「很少使用」（被告繳費至八十八年二月十二日，欠費四百
    四十二元，聯華公司並未因欠費而停用，參見原審卷五五頁，本院更一審卷三二
    、四一頁），若被告確於八十八年二月間即已遺失該呼叫器，焉會於一個多月後
    才以「很少使用」為由辦理退租，況呼叫器若遺失，他人拾得後，所呼叫者仍為
    原持有人，拾得人既不能使用，自不可能於遂行竊盜時隨身攜帶，並讓丙○○得
    以自竊犯身上扯落，是依上各情，可見該扣案呼叫器係被告隨身攜帶作案而不慎
    遺落現場無訛，更足以佐證被害人上開之指稱，信而有徵，洵堪採信。
(三)又在ＱＡ－三九三九號自小客車查扣之一件紫紅色外套，經原審及本院勘驗結果
    ，其內裡標籤處有洗衣店以訂書針訂上之顧客簡稱條，該紙條寫著「阿堂」二字
    ，原審及本院前審法官命被告當庭穿上該外套後，發現身長、袖長均適中等情，
    有原審八十九年八月一日訊問筆錄，及本院九十年十月二十三日審理筆錄可憑，
    被告雖辯稱：「阿堂」者比比皆是，如何遽認即係被告云云，然被害人丙○○堅
    稱該部贓車係由被告所開來，該贓車且係前一日之三月二十二日中午十二時許，
    始在被告住居之臺中縣大里市所失竊，且該外套又剛好係「阿堂」之人所送洗，
    證人乙○○於警訊時復證稱ＱＡ－三九三九號自小客車上所查扣鑰匙及外套均非
    伊所有等語在卷，可見「阿堂」應係被告甲○○無訛，至為明確，益見被告上開
    所辯云云，均係卸責之詞，難以採信。被害人另指稱被告係以扣案銅製利器砸破
    ＱＥ－Ｏ六三九號自小客車左前門玻璃云云，然本院審酌該扣案銅製利器甚短，
    用以砸破小自客車玻璃，應屬不易，且依被害人於原審所稱係因被告自身上拿出
    該扣案銅製利器要刺伊，所以伊想被告係用該物敲破玻璃的云云（參見原審卷四
    一頁），足見上情應係被害人主觀之猜測，核與客觀事實不合，難以採取，被告
    當係持其他不詳物品敲破ＱＥ－Ｏ六三九號自小客車之左前門玻璃，亦堪認定，
    且此敲破玻璃情節，難以反推逕認被害人其他之指稱，並非事實，附此載明。
(四)被告於本院請求向台灣中區電信局函調0000000000號呼叫器，自八十
  八年二月一日起至同年三月三十一日之通聯記錄，及查明該呼叫器是否盜拷品，
    以及傳訊警員祈進興，以查明有無驗出呼叫器、贓車門、方向盤、鎖匙等物上有
    被告之指紋云云，但依電信局覆稱：一般之呼叫器並無通聯記錄，只有收訊等語
    ，此有本院公務電話紀錄在卷可憑（參見本院上訴卷七八頁），且依上各項事證
    ，已足認定被告之本件犯行，是呼叫器是否被盜拷，有無留存通聯紀錄等，顯無
    再調查必要。又證人即警員祈進興於本院前審時證稱：本案被害人報案，我依呼
    叫器查出租用人是被告，我拿口卡給被害人指認，被害人指認無誤，因為當時事
    證已明確，就沒有驗指紋了等語，亦於原審時作證在卷（參見原審卷四三頁），
    本院因認尚無再傳喚作證必要，均附此載明。再者，被害人丙○○於偵查中並未
    明確陳稱欲提出毀損告訴，原審時陳稱「（你有無財物損失）我沒有損失，只有
    車子左前方玻璃被打破，我此部分沒有提出告訴」云云（參見原審卷四二頁），
    復於本院更二審再明確提出同一陳稱，亦無法提出汽車玻璃破毀相片為憑，自難
    認被害人當時確有告訴之意旨，附此載明。綜上所述，被告上開所辯云云，無非
    係卸責之詞，難以採信，是其上開犯行，洵堪認定，自應依法論科。
二、按，刑法第三百三十條所謂犯強盜罪，不僅指自始犯強盜罪者而言，即依第三百
    二十九條以強盜論者，亦包括之，如準強盜罪有第三百二十一條第一項各款情形
    之一，自應依第三百三十條論處（參照最高法院四十二年台上字第五二三號判例
    意旨。惟學者有韓忠謨採反對說）。次按，懲治盜匪條例係刑法之特別法，依特
    別法優於普通法之法條競合關係，應優先於刑法之適用，又懲治盜匪條例第五條
    之強盜犯行，並不包括準強盜罪。且立法院於九十一年一月八日通過廢止懲治盜
    匪條例，並同時修正刑法第三百二十八條、第三百三十條、第三百三十一條等條
    文內容，其中，第三百二十八條修正為「意圖為自己或第三人之所有，以強暴、
    脅迫、藥劑、催眠術或他法，至使不能抗拒，而取他人之物或使其交付者，為強
    盜罪，處五年以上有期徒刑。以前項方法得財產上不法之利益或使第三人得之者
    ，亦同。犯強盜罪因而致人於死者，處死刑、無期徒刑或十年以上有期徒刑，致
    重傷者，處無期徒刑或七年以上有期徒刑。第一項及第二項之未遂犯罰之。預備
    犯強盜罪者，處一年以下有期徒刑、拘役或三千元以下罰金」，第三百三十條修
    正為「犯強盜罪而有第三百二十一條第一項各款情形之一者，處七年以上有期徒
    刑。前項之未遂犯罰之」，上開廢止、修正之法律並經總統於九十一年一月三十
    日公布生效，是懲治盜匪條例既經廢止，刑法強盜等罪，亦經修正公布，依現行
    見解「新刑法施行後，懲治盜匪條例廢止，將來比較刑之輕重時，不以新刑法與
    舊刑法比較，應適用新刑法與懲治盜匪條例比較定之」（參照最高法院年月日不
    詳之決議），但本案係準強盜罪，自應就刑法修正前後條文，加以比較，是經比
    較結果，應以修正前之刑法有利於被告，本件被告上開犯罪，自應依修正前刑法
    論處，合先敘明。
三、經查，扣案銅製似起子之利器，經勘驗結果，前端尖利，可傷人身體、取人生命
    ，客觀上顯可供兇器使用，是核被告所為，係犯修正前刑法第三百二十九條、第
    三百三十條第二項第一項之準強盜未遂罪。被告竊盜行為，尚係未遂，自應依準
    強盜未遂罪論處，並依刑法第二十六條前段規定，減輕其刑，公訴人認係既遂，
    容有未洽，附此載明。原審經審理結果，認被告此部分之罪證明確，予以論科，
    固非無見。但原判決於事實欄，認定被告為脫免逮捕而當場施以強暴、脅迫，然
    主文卻漏載「脅迫」二字，前後已有矛盾。又扣案之銅製利器一支及白色手套一
    雙，既堪認係被告所有，且供本案犯罪所用，原判決漏未宣告沒收，顯有違誤。
    且刑法第三百二十九條、第三百三十條，於被告犯罪後，已有修正，原判決未及
    比較適用，亦有可議。被告提起上訴，否認此部分犯罪，核為無理由，惟原判決
    此部分既有上開可議，自應由本院就該部分暨定執行刑部分均撤銷改判。爰審酌
    被告素行不良，有台灣高等法院被告全國前案紀錄表在卷可參，犯罪之行竊動機
    係在圖得他人財物，被發覺後為脫免逮捕而施強暴、脅迫，然未傷及被害人，暨
    犯罪後毫無悔意之態度、所生危害等一切情狀，量處如主文第二項所示之刑，以
    示懲儆。又扣案銅製利器及白色手套一雙，為被告攜帶供犯本件犯罪使用，顯係
    被告所有，應依法宣告沒收，至其他扣案之呼叫器一個、外套二件、鑰匙一串，
    核與本件犯罪無涉，爰不予宣告沒收。而被告持以砸破ＱＥ－Ｏ六三九號自小客
    車玻璃之物品，尚無證據證明係違禁物，復未扣案，為免將來執行困難，爰不宣
    告沒收。
據上論斷，應依刑事訴訟法第三百六十九條第一項前段、第三百六十四條、第二百九
十九條第一項前段，修正前刑法第三百二十九條、第三百三十條第二項第一項、第三
百二十一條第一項第三款、刑法第二條第一項但書、第二十六條前段、第三十八條第
一項第二款，判決如主文。
本案經檢察官戊○○到庭執行職務。
中      華      民      國　    九十三     年     十      月    十九　　日
                                臺灣高等法院臺中分院刑事第二庭
                                      審判長法  官　羅　禮　政
                                            法  官　陳　欣　安
                                            法  官  蔡　聰　明
右正本證明與原本無異。
如不服本判決應於收受送達後十日內向本院提出上訴書狀，其未敘述上訴之理由者並
得於提起上訴後十日內向本院補提理由書（均須按他造當事人之人數附繕本）。
                                            書記官　郭  振　祥
中      華      民      國　    九十三     年     十      月    十九　　日
修正前刑法第三百三十條：
犯強盜罪而有第三百二十一條第一項各款情形之一者，處五年以上十二年以下有期徒
刑。
前項之未遂犯罰之。
修正前刑法第三百二十九條：
竊盜或搶奪，因防護贓物、脫免逮捕或湮滅罪證，而當場施以強暴脅迫者，以強盜論
。
                                                                        Ｒ
